【裁判字號】    92,交上訴,1346
【裁判日期】    921225
【裁判案由】    公共危險等
【裁判全文】
臺灣高等法院臺南分院刑事判決        九十二年度交上訴字第一三四六號  Ａ
      上  訴  人
      即  被  告  丙  ○  ○
右上訴人因被告公共危險等案件，不服臺灣雲林地方法院九十二年度交訴字第三一號
中華民國九十二年九月十五日第一審判決（起訴案號：臺灣雲林地方法院檢察署九十
二年度偵字第三二○號），提起上訴，本院判決如左：
      主      文
上訴駁回。
      事      實
一、丙○○於民國（下同）九十二年一月七日下午二時至五時許，在雲林縣土庫鎮馬
    光厝某麵攤飲用啤酒二瓶後，明知已不能安全駕駛動力交通工具，竟仍於同日下
    午五時三十分許，駕駛車牌號碼ＢＯ–二一一五號自用小客車，自雲林縣虎尾鎮
    廉使里，沿一五八號公路由西向東往斗南鎮方向行駛，於同日下午五時四十五分
    許，車行至雲林縣虎尾鎮○○里○○○路二七‧五公里處，明知汽車行駛時，駕
    駛人應注意車前狀況，並隨時採取必要之安全措施，以避免危險之發生，而依當
    時天候晴、夜間有照明、道路型態為直路、柏油路面、乾燥、無缺陷、無障礙物
    ，雖屬夜間光線稍暗，惟視距尚佳，並無不能注意之情事，其能注意，竟疏未注
    意車前狀況，且因酒後已無法安全駕駛，致未及時發現騎乘車牌號碼ＭＫＺ–九
    四三號重機車，搭載其年僅十歲之女（八十一年二月十一日生）乙○○在同路段
    、同方向行駛至上開地點，因欲左轉往虎尾鎮安溪里而打左方向燈停在該處慢車
    道等待左轉之甲○○人車；俟車行至距甲○○人車僅三、四公尺時始予發現，因
    而煞避不及，致其所駕駛之上開自小客車車頭保險桿處自後追撞甲○○所駕駛之
    上開機車後方，使該機車向前滑行約六三‧六公尺後始停下，甲○○並因而受有
    背部挫傷併第十一、十二胸椎骨折、腹部鈍挫傷、骨盆骨折併右側髖臼骨折及右
    踝骨折等傷害，乙○○則受有右踝骨折之傷害；詎丙○○駕駛上開動力交通工具
    肇事致甲○○與乙○○受有上開傷害後，竟未下車查看並報警處理救助，反而另
    行起意駕車逃逸。嗣甲○○與乙○○經姓名年籍不詳之路人送醫急救並報警處理
    後，經警發覺因上開肇事遺留在現場之ＢＯ–二一一五號自小客車車牌後，始循
    線查獲上情，並於同日二十一時五十四分，經警測得丙○○呼氣所含酒精濃度達
    每公升０．四四毫克。
二、案經甲○○及甲○○之配偶黃英俊獨立訴由雲林縣警察局虎尾分局移送臺灣雲林
    地方法院檢察署檢察官偵查起訴。
      理      由
一、上訴人即被告丙○○，對於右揭犯罪事實均坦白承認，核與告訴人甲○○在警詢
    中關於案發過程之指述情節相符，有上開告訴人之警詢筆錄附偵查卷可參，並有
    雲林縣警察局交通事故談話紀錄表一紙、道路交通事故現場圖暨調查報告表（一
    ）、（二）、肇事車輛暨現場照片十張、被告酒測資料、雲林縣警察局舉發違反
    道路交通管理事件通知單影本各一紙附警卷，與財團法人佛教慈濟綜合醫院診斷
    證明書二紙附偵查卷可資佐證；且依上開被告於案發當日二十一時五十四分測得
    之呼氣所含酒精濃度為每公升０．四四毫克，往前推算至被告當天開始駕車時即
    十七時三十分許大約有四小時又二十四分，以四小時整數及依人體每小時酒精零
    級代謝率為每公升０．０五毫克至０．０七五毫克（血液酒精濃度為每百ＣＣ０
    ．０一公克至０．０一五公克）計算，被告開始駕車時之呼氣所含酒精濃度為每
    公升０．六四毫克至０．七四毫克，據統計其駕車之肇事率已達平常人之十倍以
    上，已達不能安全駕駛動力交通工具之程度，故被告前揭之自白，足信與事實相
    符。
二、另公訴意旨認被告超速行駛乙節，為被告所否認，並在偵查中辯稱當時時速僅五
    十五公里云云。查被告肇車後所遺留之煞車痕雖僅十二公尺，有上開道路交通事
    故現場圖可按，依司法行政部六十二年五月九日（六二）函刑決字第四六四號函
    轉交通部安全督導會訂五、四、交導登（六二）字第二三二號函一般公路汽車煞
    車距離、行車速度對照表所示，上開煞車距於三年以上乾燥瀝青路面之車速僅介
    於時速四十五至五十公里之間；然被告所駕駛之自小客車為ＢＭＷ廠牌之進口轎
    車，有上開肇事車輛照片可參，性能良好，且被害人甲○○經撞擊後，彈起撞毀
    被告所駕之上開車輛前擋風玻璃，為被告在偵查中所自陳，並有上開肇車車輛照
    片可參，另被害人所騎機車經撞擊後更往前滑行達六十三．六公尺，亦有上開現
    場圖及照片可稽，足信無誤，則被告當時之行車動力已因上開撞擊而部分抵銷，
    是上開煞車痕之距離已無法正確反應被告之行車速度甚明。況且，被告既然是肇
    事逃逸，則其是否於肇事後有將車煞停，亦有可疑；而依上開被告衝撞被害人人
    車之力量甚大以觀，被告之行車速度，應不止於如被告所辯時速五十五公里所能
    造成，故被告前揭對於行車速度之辯解應無可採。然亦無其他證據足以證明被告
    有如公訴意旨所述有超速行駛之事實，依罪疑惟輕之原則，此部分不予採認，併
    此敘明。
三、按汽車行駛時，駕駛人應注意車前狀況，並隨時採取必要之安全措施，以避免危
    險之發生，道路交通安全規則第九十四條第三項定有明文。而肇事當時天候晴、
    夜間有照明，道路型態為直路、柏油路面、乾燥、無缺陷、無障礙物，雖屬夜間
    光線稍暗，惟視距尚佳等情，有上開道路交通事故調查報告表（一）及現場照片
    可按，且為被告所不爭執，足信無誤，並無不能注意之情事，被告能注意，竟疏
    未注意車前狀況，致未及時發現停在慢車道等待左轉之被害人甲○○人車，使其
    所駕駛之上開自小客車自後追撞被害人之機車，被害人甲○○、乙○○因而分別
    受有上開傷害，被告有過失甚明。且上開被害人二人所受之傷害，既係由於被告
    之過失行為所造成；而駕車自後追撞前車肇事，通常亦足以使人產生上開傷害，
    故被告之過失行為，與被害人二人之傷害結果間，有相當之因果關係，亦足認定
    。本件事証明確，被告之也行，應可認定。
四、核被告丙○○服用酒類，至不能安全駕駛動力交通工具而駕駛自小客車之所為，
    係犯刑法第一百八十五條之三之重大違背安全駕駛罪；又駕車因過失撞傷被害人
    甲○○及乙○○之所為，係犯同法第二百八十四條第一項前段之過失傷害罪；又
    其撞傷被害人後，未施予救助而逕行逃逸之所為，係犯同法第一百八十五條之四
    之肇事遺棄罪。又被告所犯上開過失傷害犯行，係一過失行為而使被害人甲○○
    、乙○○二人受有傷害，觸犯二過失傷害罪名，為想像競合犯，應依刑法第五十
    五條規定，從以一情節較重之過失傷害罪論處。且被告所犯該過失傷害罪，係由
    於其飲酒至不能安全駕駛動力交通工具之酒醉狀態後駕車，因而致人受傷，依法
    應負刑事責任，應依道路交通管理處罰條例第八十六條第一項規定加重其刑。被
    告所犯上開重大違背安全駕駛罪、過失傷害罪及肇事遺棄罪三罪間，犯意各別，
    行為互殊，應予分論併罰。原審依刑法第一百八十五條之三、第一百八十五條之
    四、第二百八十四條第一項前段、第五十五條、第五十一條第五款，道路交通管
    理處罰條例第八十六條第一項，罰金罰鍰提高標準條例第一條前段，並審酌被告
    雖無犯罪之前科，有臺灣高等法院被告全國前案紀錄表在卷可參，然其飲酒已至
    不能安全駕駛之酒醉程度後，仍駕車上路，漠視路人及行車安全，且駕車自後追
    撞被害人，過失情節重大，與被害人甲○○所受之傷害非輕，而被告肇事後竟僅
    為規避刑責即逃逸無蹤置被害人之生死於不顧，和其犯後雖與告訴人黃英俊在原
    審法院審理中達成和解，然又拒不依約給付以賠償告訴人之損失，顯見其犯後並
    無悔意，且惡性非輕等一切情況，分別量處被告所犯服用酒類，不能安全駕駛動
    力交通工具而駕駛罪有期徒刑肆月；所犯駕駛動力交通工具肇事，致人受傷而逃
    逸罪有期徒刑捌月；所犯因過失傷害人罪有期徒刑捌月，並應執行有期徒刑壹年
    陸月。並說明公訴人求刑三年，尚嫌過重，不予准許等語。本院經原判決認事用
    法及量刑均無不當。被告上訴意旨以原審量刑過重為由指摘原判決不當，為無理
    由，應予駁回。
據上論斷，應依刑事訴訟法第三百六十八條，判決如主文。
本案經檢察官邱克斌到庭執行職務。
中    華    民    國      九十二      年      十二      月    二十五    日
                                  臺灣高等法院臺南分院刑事第四庭
                                      審判長法官  黃    三    哲
                                            法官  王    浦    傑
                                            法官  陳    珍    如
右正本證明與原本無異。
肇事遺棄罪部分如不服本判決，應於判決送達後十日內向本院提出上訴狀，其未敘述
理由者並應於提出上訴狀後十日內向本院補提理由書（應附繕本)。
其餘不得上訴。
                                      法院書記官  陳    淑    貞
中    華    民    國      九十二      年      十二      月    二十六    日
附錄法條：
刑法第一百八十五條之三：
服用毒品、麻醉藥品、酒類或其他相類之物，不能安全駕駛動力交通工具而駕駛者，
處一年以下有期徒刑、拘役或三萬元以下罰金。
第一百八十五條之四：
駕駛動力交通工具肇事，致人死傷而逃逸者，處六月以上五年以下有期徒刑。
第二百八十四條第一項前段：
因過失傷害人者，處六月以下有期徒刑、拘役或五百元以下罰金。


司法院資訊處製作；財團法人民間司法改革基金會備份。
